臺灣高雄地方法院刑事判決　　　　　　　96年度訴字第3753號
公　訴　人　臺灣高雄地方法院檢察署檢察官
被　　　告　甲○○
　　　　　　　　　　（另案
上列被告因違反毒品危害防制條例案件，經檢察官提起公訴（96
年度毒偵字第6877號），被告就被訴事實為有罪之陳述，經本院
合議庭裁定由受命法官獨任進行簡式審判程序，本院判決如下：
    主  文
甲○○施用第一級毒品，累犯，處有期徒刑壹年。
    事實及理由
一、犯罪事實：甲○○前因施用毒品案件，經送觀察、勒戒後，
    認有繼續施用毒品傾向，復經本院以90年度毒聲字第71號裁
    定令入戒治處所施以強制戒治，於民國90年5 月30日停止戒
    治交付保護管束，並於91年1 月4 日保護管束期滿而視為執
    行完畢。其於上開強制戒治執行完畢釋放後5 年內，又於93
    、94年間再次因施用毒品案件，經本院分別以93年度訴字第
    1519號、94年度訴字第1170號判處有期徒刑1 年、1 年2 月
    確定，經發監執行上開徒刑，於95年9 月19日假釋出監，並
    付保護管束，後於96年5 月24日保護管束期滿，上開假釋未
    經撤銷，視為執行完畢。詎其猶不知悔改及戒除毒癮，復基
    於施用第一級毒品海洛因之犯意，於96年7 月17日中午12時
    許，在其位於高雄市○○區○○路21巷4 號5 樓住處，以針
    筒注射之方式，施用第一級毒品海洛因1 次。嗣於96年7 月
    18日上午11時許，在上開住處為警查獲，並扣得海洛因毒品
    22小包（起訴書誤載為24小包，所涉販賣毒品部分，另經檢
    察官以96年度偵字第20842 號起訴），並經採尿送驗呈嗎啡
    陽性反應，而查悉上情。案經高雄市政府警察局苓雅分局報
    請臺灣高雄地方法院檢察署檢察官偵查起訴。
二、認定事實所憑之證據：
  (一)被告甲○○於本院審理時之自白（見本院卷第27、36頁）。
  (二)尿液採證代碼對照表、高雄市立凱旋醫院96年7 月31日濫用
    藥物尿液檢驗報告各1 份（見警卷第14、43頁）。
  (三)搜索扣押筆錄、扣押物品目錄表各1 份、照片6 幀、法務部
    調查局96年9 月12日鑑定書1 份（見警卷第10至12頁、第16
    至20頁、本院卷第20頁）。
  (四)刑案資料查註紀錄表、全國施用毒品案件紀錄表、臺灣高雄
    地方法院院內索引卡紀錄表報表、臺灣高等法院被告前案紀
    錄表各1 份。
三、查毒品危害防制條例於92年7 月9 日修正公布，自93年1 月
    9 日施行，其中第20條、第23條將施用毒品之刑事處遇程序
    ，區分為「初犯」及「5 年內再犯」、「5 年後再犯」。依
    其立法理由之說明：「初犯」，經觀察、勒戒或強制戒治後
    ，應為不起訴處分或不付審理之裁定；經觀察、勒戒或強制
    戒治執行完畢釋放後，「5 年內再犯者」，因其再犯率甚高
    ，原實施之觀察、勒戒及強制戒治既已無法收其實效，爰依
    法追訴或裁定交付審理。至於經觀察、勒戒或強制戒治執行
    完畢釋放後，「5 年後再犯」者，前所實施之觀察、勒戒或
    強制戒治已足以遮斷其施用毒品之毒癮，為期自新及協助其
    斷絕毒癮，仍適用「初犯」規定，先經觀察、勒戒或強制戒
    治之程序。從而依修正後之規定，僅限於「初犯」及「5 年
    後再犯」2 種情形，始應先經觀察、勒戒或強制戒治程序。
    倘被告於5 年內已再犯，經依法追訴、處罰，縱其第3 次（
    或第3 次以上）再度施用毒品之時間，在初犯觀察、勒戒或
    強制戒治執行完畢釋放5 年以後，已不合於「5 年後再犯」
    之規定，且因已於「5 年內再犯」，顯見其再犯率甚高，原
    實施觀察、勒戒或強制戒治，已無法收其實效，即應依該條
    例第10條處罰（最高法院95年5 月9 日第7 次刑事庭會議決
    定參照）。經查，被告前因施用毒品案件，經送觀察。勒戒
    後，認有繼續施用毒品傾向，復經本院以90年度毒聲字第71
    號裁定令入戒治處所施以強制戒治，於90年5 月30日停止戒
    治交付保護管束，並於91年1 月4 日保護管束期滿而視為執
    行完畢。其於上開強制戒治執行完畢釋放後5 年內，又於93
    、94年間再次因施用毒品案件，經本院分別以93年度訴字第
    1519號、94年度訴字第1170號判處有期徒刑1 年、1 年2 月
    確定等情，有刑案資料查註紀錄表、臺灣高雄地方法院院內
    索引卡紀錄表報表、臺灣高等法院被告前案紀錄表各1 份在
    卷可憑。是被告於強制戒治執行完畢釋放後5 年內既曾再犯
    施用毒品犯行，且經法院判處罪刑確定，則被告於96年7 月
    17日再犯本件施用第一級毒品海洛因犯行，即非屬毒品危害
    防制條例第20條第3 項所定「5 年後再犯」之情形，自應依
    法追訴、處罰，合先敘明。
四、按海洛因係毒品危害防制條例第2 條第2 項第1 款所規定之
    第一級毒品，不得非法持有、施用。核被告所為，係犯毒品
    危害防制條例第10條第1 項之施用第一級毒品罪。其持有第
    一級毒品後進而施用，其持有之低度行為，應為施用之高度
    行為所吸收，不另論罪。查被告於93、94年間因施用毒品案
    件，經本院分別以93年度訴字第1519號、94年度訴字第1170
    號判處有期徒刑1 年、1 年2 月確定，經發監執行上開徒刑
    ，於95年9 月19日假釋出監，並付保護管束，後於96年5 月
    24日保護管束期滿，上開假釋未經撤銷，視為執行完畢，有
    臺灣高等法院被告前案紀錄表1 份在卷可按，其受徒刑之執
    行完畢，5 年以內故意再犯有期徒刑以上之罪，為累犯，依
    法加重其刑。爰審酌被告曾有違反毒品危害防制條例、違反
    動產擔保交易法前科，有臺灣高等法院被告前案紀錄表1 份
    附卷可稽，素行非佳，其因施用毒品案件，曾經強制戒治，
    仍未戒絕毒品，再犯本件施用毒品犯行，顯見其無悔改之意
    ，意志不堅，有失政府制定毒品危害防制條例之立法美意，
    本不宜寬貸，惟念其施用毒品乃自戕一己之身體健康，所為
    尚未害及他人，犯罪後於本院審理時坦承犯行，態度尚佳及
    其犯罪之動機、目的、手段、智識程度、生活狀況等一切情
    狀，量處如主文所示之刑，以資懲戒。又扣案海洛因22包，
    經檢驗雖屬第一級毒品，然為被告另案涉犯販賣第一級毒品
    罪嫌之證據（參臺灣高雄地方法院檢察署檢察官96年度偵字
    第20842 號起訴書），且公訴檢察官於本案中並已撤回就上
    開毒品於本案沒收銷燬之請求，故本院不於本案就上開毒品
    為沒收銷燬之諭知，併予敘明。
據上論斷，應依刑事訴訟法第273 條之1 第1 項、第284 條之1
、第299 條第1 項前段、第310 條之2 、第454 條第1 項，毒品
危害防制條例第10條第1 項，刑法第11條前段、第47條第1 項，
判決如主文。
本案經檢察官乙○○到庭執行職務。
中　　華　　民　　國　　96　　年　　10　　月　　18　　日
                  鳳山刑事第一庭  法　官  林永村
以上正本證明與原本無異。
如不服本判決，應於判決送達後10日內，向本院提出上訴狀。
中　　華　　民　　國　　96　　年　　10　　月　　18　　日
                                  書記官　李祥銘
附錄本判決論罪科刑法條：
毒品危害防制條例第10條：
施用第一級毒品者，處6月以上5年以下有期徒刑。
施用第二級毒品者，處3年以下有期徒刑。
